【裁判字號】    90,家上,30
【裁判日期】    900911
【裁判案由】    否認子女
【裁判全文】
臺灣高等法院臺南分院民事判決  九十年度家上字第三○號
      上  訴  人    丙○○
      被上訴人      乙○○
      兼法定代理人  甲○○
右當事人間否認子女事件，上訴人對於臺灣嘉義地方法院中華民國九十年二月十四日
八十九年親字第三三號第一審判決提起上訴，本院判決如左：
      主      文
上訴駁回。
第二審訴訟費用由上訴人負擔。
      事      實
甲、上訴人方面：
    一、聲明：求為判決：（一）原判決廢棄。（二）確認上訴人所生之女被上訴人
        乙○○非被上訴人甲○○之婚生女。
    二、陳述：除與原判決記載相同者，予以引用外，補稱：上訴人之前夫不願作親
        子血緣鑑定，但乙○○係於兩造離婚後始出生，確實不是甲○○之婚生女，
        今乙○○要報戶口，故提起上訴，請求判決如聲明。
    三、證據：援用第一審所提證據。
乙、被上訴人方面：
    一、聲明：求為判決駁回上訴。
    二、陳述：伊與上訴人於八十八年十月七日離婚，孩子並不是伊之婚生女，但上
        訴人出軌在先，後果應自行承擔，故伊不願配合作ＤＮＡ鑑定。
丙、本院依職權囑託台北榮民醫院鑑定被上訴人間有無血緣關係存在，並向台北縣政
    府調閱被上訴人甲○○之兵役體檢報告。
      理      由
一、按否認子女之訴，由妻起訴者，以夫及子女為共同被告，民事訴訟法第五百八十
    九條之一第一項定有明文，此為固有必要共同訴訟，其訴訟標的對於共同訴訟之
    各人，必須合一確定，依民事訴訟法第五十六條第一項第二款「他造對於共同訴
    訟人中一人之行為，其效力及於全體。」之規定，上訴人雖僅對被上訴人甲○○
    一人提起上訴，其效力仍及於被上訴人乙○○，合先敘明。又上訴人於原審起訴
    時，已列被上訴人甲○○為被告（兼被告乙○○之法定代理人），原審亦以甲○
    ○為兼乙○○法定代理人之被告地位為審理，故原判決當事人欄僅列甲○○為乙
    ○○法定代理人，顯係漏載，在此亦一併指明。
二、上訴人起訴主張：伊與被上訴人甲○○於八十年間因同居生活而辦理結婚登記，
    因故於八十七年三、四月間離家出走，並於八十八年十月七日與甲○○離婚，獨
    自一人在外生活，而於八十九年五月八日產下一女即被上訴人乙○○。按依被上
    訴人乙○○之出生日期追溯上訴人受孕懷胎時間應為八十八年八月間，當時上訴
    人並無與被上訴人甲○○同居生活之事實，故乙○○自非上訴人與被上訴人甲○
    ○受胎所生，非被上訴人甲○○之婚生女，爰依民法第一千零六十三條第二項之
    規定提起否認子女之訴，求為確認上訴人所生之女被上訴人乙○○非被上訴人甲
    ○○之婚生女之判決。
三、經查上訴人主張乙○○非上訴人與被上訴人甲○○受胎所生之事實，雖提出乙○
    ○之出生證明及其戶籍謄本為證，並經被上訴人於本院行準備程序中自認（見九
    十年四月二十七日筆錄），惟乙○○之出生證明僅能證明該出生之事實，戶籍謄
    本之記載，亦僅能證明住所之所在，就乙○○是否為上訴人與被上訴人甲○○受
    胎所生之事實，並無法為任何之證明，另按關於認諾及訴訟上自認或不爭執事實
    之效力之規定，於否認或認領子女之訴不適用之，民事訴訟法第五百九十四條定
    有明文，更難以被上訴人之自認即認上訴人主張之前揭事實為真。又本件上訴人
    之否認子女之訴，與社會公益有關，本院審判雖不以當事人所提出之訴訟資料為
    限，惟經依職權囑託台北榮民醫院鑑定被上訴人間有無血緣關係存在時，被上訴
    人甲○○始終拒絕配合為ＤＮＡ鑑定，再向台北縣政府調閱被上訴人甲○○之兵
    役體檢報告，亦無法鑑定上訴人前揭主張之事實，而上訴人本身復無法提供其所
    述乙○○生父之任何資料以供查證或實施鑑定，此外，又無其他途徑或證據資料
    足以證明上訴人主張乙○○非上訴人與被上訴人甲○○受胎所生之事實為真，其
    提起否認子女之訴，求為確認上訴人所生之女被上訴人乙○○非被上訴人甲○○
    之婚生女，為無理由，應予駁回。
四、原審基上，以無法證明上訴人所述事實為由而為上訴人敗訴之判決，於法並無違
    誤。上訴意旨仍執前詞指摘原判決不當，求予廢棄改判，為無理由，應予駁回。
五、據上論結，本件上訴為無理由，依民事訴訟法第四百四十九條第一項、第七十八
    條，判決如主文。
中      華      民      國    九十      年      九      月     十一     日
                                    臺灣高等法院臺南分院民事第二庭
~B1審判長法官
~B2      法官
~B3      法官
右為正本係照原本作成。
如對本判決上訴，須於判決送達後二十日內向本院提出上訴狀；未表明上訴理由者，
應於上訴後二十日內向本院提出理由書。
中      華      民      國    九十      年      九      月     十一     日
~B法院書記官  謝淑玉


司法院資訊處製作；財團法人民間司法改革基金會備份。
